# PARTE 1 Datos Elegantes + Análisis de Datos con Web Scrapping

### Pregunta 1: Descargar la página web de la URL indicada, y almacenarlo en un formato de R apto para ser tratado. El primer paso para realizar tareas de crawling y scraping es poder descargar los datos de la web. Para esto usaremos la capacidad de R y de sus librerías (httr y XML) para descargar webs y almacenarlas en variables que podamos convertir en un formato fácil de analizar (p.e. de HTML a XML).

En este primer paso se descargó la página web objetivo utilizando la función `GET()` del paquete `httr`, lo que permitió realizar una petición HTTP al recurso indicado.

Posteriormente, el contenido de la respuesta se extrajo en formato texto HTML mediante la función `content(..., as = "text")`.

Finalmente, el HTML descargado se transformó en un objeto analizable en R usando la función `htmlParse()` del paquete `XML`, permitiendo así tratar la página como una estructura navegable sobre la que posteriormente se podrán realizar búsquedas mediante XPath.

```{r}
# Instalar librerías 
install.packages("httr")
install.packages("XML")

# Cargar librerías
library(httr)
library(XML)

# URL de la página a analizar
url_base <- "https://www.mediawiki.org/wiki/MediaWiki"

# 1. Descargar la página web
respuesta <- GET(url_base)

# Verificar código de estado HTTP
respuesta$status_code

# 2. Obtener el contenido HTML como texto
contenido_html <- content(respuesta, as = "text", encoding = "UTF-8")

# Ver una parte del HTML descargado
substr(contenido_html, 1, 500)

# 3. Convertir el HTML a un objeto analizable en R
doc_html <- htmlParse(contenido_html, asText = TRUE)

# Mostrar el tipo de objeto creado
class(doc_html)
```

La salida obtenida al visualizar los primeros caracteres del objeto `contenido_html` corresponde al inicio del código fuente HTML de la página descargada. En ella se observan elementos como `<!DOCTYPE html>` y la apertura de la etiqueta `<html>`, lo que confirma que la descarga del contenido web se realizó correctamente y que el documento puede ser procesado posteriormente.

```         
```

## Pregunta 2: Analizar el contenido de la web, buscando el título de la página (que en HTML se etiqueta como “title”).

### En las cabeceras web encontramos información como el título, los ficheros de estilo visual, y meta-información como el nombre del autor de la página, una descripción de esta, el tipo de codificación de esta, o palabras clave que indican qué tipo de información contiene la página. Una vez descargada la página, y convertida a un formato analizable (como XML), buscaremos los elementos de tipo “title”. P.e. “\<title\>Titulo de Página\</title\>”.

Una vez descargada la página y convertida a un objeto HTML/XML tratable en R, se procedió a localizar la etiqueta `title` del documento.

Para ello se utilizó la función `xpathSApply()`, indicando la expresión XPath `//title`, que permite buscar cualquier nodo de tipo `title` dentro del documento. Posteriormente, mediante `xmlValue`, se extrajo el contenido textual de dicha etiqueta.

De esta forma se obtuvo el título principal de la página analizada, que corresponde a la información de cabecera del documento HTML.

```{r}
# Buscar el contenido de la etiqueta <title>
titulo_pagina <- xpathSApply(doc_html, "//title", xmlValue)

# Mostrar resultado
titulo_pagina
```

```{r}
titulo_pagina <- xpathSApply(doc_html, "//title", xmlValue)

if (length(titulo_pagina) > 0) {
  print(titulo_pagina[1])
} else {
  print("No se encontró ninguna etiqueta title")
}
```

## Pregunta 3: Analizar el contenido de la web, buscando todos los enlaces (que en HTML se etiquetan como “a”), buscando el texto del enlace, así como la URL.

### Vamos a extraer, usando las funciones de búsqueda XML, todos los enlaces que salen de esta página con tal de listarlos y poder descargarlas más tarde. Sabemos que estos son elementos de tipo “\<a\>”, que tienen el atributo “href” para indicar la URL del enlace. P.e. “\<a href = ‘enlace’\>Texto del Enlace\</a\>”. Del enlace nos quedaremos con la URL de destino y con el valor del enlace (texto del enlace).

En este paso se extrajeron todos los enlaces presentes en la página HTML, identificados mediante la etiqueta `<a>`.

Para ello se utilizó la función `xpathSApply()` sobre el documento parseado, buscando por un lado el atributo `href` de cada enlace, que contiene la URL de destino, y por otro el valor textual del nodo, que corresponde al texto visible del enlace.

Dado que algunos elementos pueden contener valores nulos o vacíos, se comprobó si el resultado devuelto por `xpathSApply()` era una lista, en cuyo caso se localizaron los `NULL`, se sustituyeron por `NA` y se transformó la lista en un vector mediante `unlist()`.

Finalmente, se construyó un `data.frame` con dos columnas: el texto del enlace y su URL asociada, dejando los datos listos para su análisis posterior.

```{r}
# Extraer las URLs de los enlaces (<a href="...">)
urls_enlaces <- xpathSApply(doc_html, "//a", xmlGetAttr, "href")

# Extraer el texto visible de los enlaces
texto_enlaces <- xpathSApply(doc_html, "//a", xmlValue)

# Si xpathSApply devuelve listas por presencia de NULLs, tratarlas
if (is.list(urls_enlaces)) {
  valores_nulos_url <- sapply(urls_enlaces, is.null)
  urls_enlaces[valores_nulos_url] <- NA
  urls_enlaces <- unlist(urls_enlaces)
}

if (is.list(texto_enlaces)) {
  valores_nulos_texto <- sapply(texto_enlaces, is.null)
  texto_enlaces[valores_nulos_texto] <- NA
  texto_enlaces <- unlist(texto_enlaces)
}

# Convertir cadenas vacías en NA para dejarlo más limpio
urls_enlaces[urls_enlaces == ""] <- NA
texto_enlaces[texto_enlaces == ""] <- NA

# Ver algunos resultados
head(urls_enlaces)
head(texto_enlaces)

# Crear una tabla preliminar con texto y URL
enlaces_df <- data.frame(
  texto = texto_enlaces,
  url = urls_enlaces,
  stringsAsFactors = FALSE
)

head(enlaces_df)
```
