# PARTE 1 Datos Elegantes + Análisis de Datos con Web Scrapping

### Pregunta 1: Descargar la página web de la URL indicada, y almacenarlo en un formato de R apto para ser tratado. El primer paso para realizar tareas de crawling y scraping es poder descargar los datos de la web. Para esto usaremos la capacidad de R y de sus librerías (httr y XML) para descargar webs y almacenarlas en variables que podamos convertir en un formato fácil de analizar (p.e. de HTML a XML).

En este primer paso se descargó la página web objetivo utilizando la función `GET()` del paquete `httr`, lo que permitió realizar una petición HTTP al recurso indicado.

Posteriormente, el contenido de la respuesta se extrajo en formato texto HTML mediante la función `content(..., as = "text")`.

Finalmente, el HTML descargado se transformó en un objeto analizable en R usando la función `htmlParse()` del paquete `XML`, permitiendo así tratar la página como una estructura navegable sobre la que posteriormente se podrán realizar búsquedas mediante XPath.

```{r}
# Instalar librerías si no están instaladas
# install.packages("httr")
# install.packages("XML")

# Cargar librerías
library(httr)
library(XML)

# URL de la página a analizar
url_base <- "https://www.mediawiki.org/wiki/MediaWiki"

# 1. Descargar la página web
respuesta <- GET(url_base)

# Verificar código de estado HTTP
respuesta$status_code

# 2. Obtener el contenido HTML como texto
contenido_html <- content(respuesta, as = "text", encoding = "UTF-8")

# Ver una parte del HTML descargado
substr(contenido_html, 1, 500)

# 3. Convertir el HTML a un objeto analizable en R
doc_html <- htmlParse(contenido_html, asText = TRUE)

# Mostrar el tipo de objeto creado
class(doc_html)
```

```{r}
if (respuesta$status_code == 200) {
  contenido_html <- content(respuesta, as = "text", encoding = "UTF-8")
  doc_html <- htmlParse(contenido_html, asText = TRUE)
  print("Página descargada y parseada correctamente.")
} else {
  print(paste("Error al descargar la página. Código:", respuesta$status_code)) }
```

### Pregunta 2: Analizar el contenido de la web, buscando el título de la página (que en HTML se etiqueta como “title”). En las cabeceras web encontramos información como el título, los ficheros de estilo visual, y meta-información como el nombre del autor de la página, una descripción de esta, el tipo de codificación de esta, o palabras clave que indican qué tipo de información contiene la página. Una vez descargada la página, y convertida a un formato analizable (como XML), buscaremos los elementos de tipo “title”. P.e. “<title>Titulo de Página</title>”.

Una vez descargada la página y convertida a un objeto HTML/XML tratable en R, se procedió a localizar la etiqueta `title` del documento.

Para ello se utilizó la función `xpathSApply()`, indicando la expresión XPath `//title`, que permite buscar cualquier nodo de tipo `title` dentro del documento. Posteriormente, mediante `xmlValue`, se extrajo el contenido textual de dicha etiqueta.

De esta forma se obtuvo el título principal de la página analizada, que corresponde a la información de cabecera del documento HTML.

```{r}
# Buscar el contenido de la etiqueta <title>
titulo_pagina <- xpathSApply(doc_html, "//title", xmlValue)

# Mostrar resultado
titulo_pagina
```

```{r}
titulo_pagina <- xpathSApply(doc_html, "//title", xmlValue)

if (length(titulo_pagina) > 0) {
  print(titulo_pagina[1])
} else {
  print("No se encontró ninguna etiqueta title")
}
```
